【裁判字號】    97,交聲,301
【裁判日期】    970911
【裁判案由】    聲明異議
【裁判全文】
臺灣嘉義地方法院交通事件裁定         97年度交聲字第301號
原處分機關  交通部公路總局嘉義區監理所
異  議  人
即受處分人  甲○○
上列異議人因違反道路交通管理處罰條例案件，對於原處分機關
即交通部公路總局嘉義區監理所中華民國九十七年七月十五日所
為之處分（原處分案號：嘉監裁字第裁70-AEW995696號），聲明
異議，本院裁定如下：
    主  文
原處分撤銷。
甲○○轉彎時，不依標誌、標線指示，處罰鍰新臺幣陸佰元，並
記違規點數壹點。
    理  由
一、本件原處分機關移送意旨略以：異議人即受處分人甲○○（
    下稱異議人）於民國九十七年六月二日上午十一時五十六分
    許，駕駛車牌號碼CF9－326號重型機車，在臺北市大安區○
    ○○路與基隆路口，行經有燈光號誌管制之交岔路口闖紅燈
    ，經警掣單舉發「闖紅燈（南向北）」，經原處分機關即交
    通部公路總局嘉義區監理所（下稱原處分機關）以異議人「
    駕車行經有燈光號誌管制之交岔路口闖紅燈」，依道路交通
    管理處罰條例第五十三條第一項規定，於九十七年七月十五
    日以嘉監裁字第裁70-AEW995696號裁決書（下稱原處分），
    裁處異議人罰鍰新臺幣（下同）一千八百元，並依同條例第
    六十三條第一項第三款（原處分漏載第三款）記違規點數三
    點。
二、異議人異議意旨略以：其當日沿基隆路由北往南方向行駛至
    基隆路四段與羅斯福路四段交岔路口時，因已逾基隆路三段
    之目的地，乃先於該交岔路口羅斯福路上北往南方向左轉待
    轉區待轉，俟綠燈後由西向東因趕時間而未於基隆路西往東
    方向左轉待轉區待轉而逕沿該路口圓環行至機慢車以外車輛
    左轉停止線上停止，雖有未於待轉區待轉之事實，惟並未闖
    紅燈，警方未提出證據，原處分機關以前開違規事實，裁處
    異議人罰鍰，係屬違法，爰請求撤銷裁決書所為之處分等語
    。
三、異議人於前揭時、地，駕駛重型機車，行經有燈光號誌管制
    之交岔路口，經警以「闖紅燈（南向北）（北市警交字第AE
    W995696號）掣單舉發，經原處分機關以異議人「駕車行經
    有燈光號誌管制之交岔路口闖紅燈」，依道路交通管理處罰
    條例第五十三條第一項規定，於九十七年七月十五日以嘉監
    裁字第裁70-AEW995696號裁決書，裁處異議人罰鍰一千八百
    元，並依同條例第六十三條第一項記違規點數三點等情，有
    舉發違反道路交通管理事件通知單、裁決書影本各一份存卷
    足參，並經異議人以異議狀陳明可按，自堪認定。
四、按道路交通管理處罰條例所稱之汽車包括機器腳踏車；汽車
    駕駛人行經有燈光號誌管制之交岔路口闖紅燈者，處一千八
    百元以上五千四百元以下罰鍰；汽車駕駛人轉彎時，有不依
    標誌、標線、號誌指示者，處六百元以上一千八百元以下罰
    鍰；又汽車駕駛人，違反第五十三條之規定者，除依原條款
    處罰鍰外，並記違規點數三點，違反第四十八條之規定者，
    除依原條款處罰鍰外，並記違規點數一點，道路交通管理處
    罰條例第三條第八款、第五十三條第一項、第四十八條第一
    項第二款及第六十三條第一項第三款、第一款分別定有明文
    。
五、本件異議人以前開情詞置辯，經查：本件異議人違規當時之
    行車方向係沿羅斯福路由西往東方向欲轉往基隆路由南往北
    方向，若異議人係先至羅斯福路西往東方向左轉待轉區待轉
    ，再闖紅燈行至交岔路口圓環機慢車以外車輛左轉停止線上
    ，則依羅斯福路與基隆路口附近有國道三號中山高速公路木
    柵交流道、基隆路高架道路與福和橋等交通要道，且周圍係
    著名公館商圈龐大之車流量，遭羅斯福路上由西往東方向車
    輛撞擊發生車禍之可能性相當高。且異議人行車之目的既為
    沿羅斯福路左轉基隆路，若欲違規，豈有不直接沿圓環左轉
    至機慢車以外車輛左轉停止線，反多此一舉，先至左轉待轉
    區待轉再闖紅燈之理？況異議人果先至左轉待轉區待轉，以
    當時上午十一時五十六分日正當中，視線良好之現場狀況，
    必將發現在羅斯福路四段一一九巷巷口臺北市政府警察局大
    安分局羅斯福路派出所附近取締交通違規案件之值勤員警，
    則其焉有無視值勤員警之取締執意違規之舉？顯有悖於常理
    。況異議人於本院審理時亦自承：伊係經由圓環直接到停止
    線，伊的確有違規未再待轉區待轉等語。故異議人係沿羅斯
    福路由西往東方向行駛，未於基隆路上西往東方向左轉待轉
    區待轉，而逕沿該路口圓環行至機慢車以外車輛左轉停止線
    上停止，要屬無疑。而依卷附現場照片，於基隆路上確設有
    羅斯福路西往東方向左轉待轉區標線，於羅斯福路、基隆路
    交岔路口圓環確設有機慢車輛二段左轉標誌，是異議人確有
    轉彎不依標誌、標線指示之違規行為，灼然甚明，洵堪認定
    。
六、從而，本件原處分機關就異議人「駕車行經有燈光號誌管制
    之交岔路口闖紅燈」之交通違規行為，既有誤認違規事實，
    則其逕依道路交通管理處罰條例第五十三條第一項、第六十
    三條第一項第三款予以裁罰，於法即有未合，本件異議人之
    異議，即有理由，自應由本院撤銷原處分。又異議人既有前
    揭違法情事，仍應由本院依道路交通管理處罰條例第四十八
    條第一項第二款、第六十三條第一項第一款及違反道路交通
    管理事件統一裁罰基準表之規定，裁處如主文第二項所示之
    處分。
七、另按書面之行政處分自送達相對人時起，依送達之內容對其
    發生效力，行政程序法第一百十條第一項定有明文。可知書
    面行政處分之對外生效，乃以合法送達為前提，未送達前尚
    不成為行政處分，純屬行政內部行為甚明。本件原處分機關
    曾於九十七年六月十六日製作與原處分內容、案號相同之裁
    決書向異議人為送達，惟因未有送達證明，不符法定程序，
    不能認已合法送達，此有原處分機關九十七年九月一日嘉監
    營裁字第0970111919號函在卷可稽。故依前揭行政程序法第
    一百十條第一項之規定，原處分機關九十七年六月十六日所
    製作之裁決書因尚未對外生效，僅為行政內部行為，自不得
    認係行政處分而為異議人異議之標的，原處分機關前揭函文
    認該裁決書具行政處分性質，而將該裁決書「撤銷」並另為
    原處分，顯有誤會，附此敘明。
據上論斷，應依道路交通管理處罰條例第八十七條第二項，道路
交通案件處理辦法第二十條前段，裁定如主文。
中    華    民    國    97    年    9     月    11    日
                     交通法庭  法  官  蔡廷宜
以上正本證明與原本無異。
如不服本裁定應於送達後五日內向本院提出抗告狀。
中    華    民    國    97    年    9     月    11    日
                               書記官  林美足


司法院資訊處製作；財團法人民間司法改革基金會備份。
